臺北高等行政法院判決　　　　　　　　　　　　　　九十一年度訴字第一六三八號
　　　　　　　　　　　　　　　.
　原　　　告　　富邦商業銀行股份有限公司
　代　表　人　　甲○董事長）.
　訴訟代理人　　何志儒（會計師）
　被　　　告　　財政部台北市國稅局
　代　表　人　　張盛和（局長）
　訴訟代理人　　乙○○
右當事人間因營利事業所得稅事件，原告不服財政部中華民國九十一年三月七日臺財
訴字第○九一○○○二一八八號訴願決定，提起行政訴訟。本院判決如左：
　　主  文
訴願決定及原處分（復查決定）均撤銷。
訴訟費用由被告負擔。
    事  實
一事實概要：緣原告民國（下同）八十七年度營利事業所得稅結算申報，原列報尚未
  抵繳之扣繳稅款新台幣（以下同）五七、九一六、四一九元，案經被告初查以其中
  前手債券利息相對之扣繳稅款一三、五五四、三七三元，為前手所有，原告購入債
  券之價款，應按減除前手利息之扣繳稅款後之餘額給付前手，原告按全額給付，其
  代付他人之扣繳稅款，非屬原告本身應繳之稅款，乃否准系爭扣繳稅款一三、五五
  四、三七三元抵減原告之應納稅額，核定尚未抵繳之扣繳稅額為四四、二四七、六
  一一元。原告不服，申請復查，經被告於九十年十二月三日以財北國稅法字第九○
  ○四一六六四號復查決定書駁回申請，原告猶表不服，提起訴願，亦遭決定駁回，
  遂向本院提起行政訴訟。
二兩造聲明：
  (一)原告聲明：訴願決定及原處分（含復查決定）均撤銷。
  (二)被告聲明：原告之訴駁回。
三兩造爭點：
  原告主張其得以前手息扣繳稅款抵繳應納稅款，是否可採？
  (一)原告主張之理由：
    1.查原告八十七年度營利事業所得稅結算申報事件，係依財政部七十五年七月十
      六日台財稅第七五四一四一六號函釋申報利息收入（扣除非持有期間之利息）
      並無不妥，又依六十四年九月四日台財稅第三六四四○號函釋「債票無論曾否
      轉讓，均應由付息機構，以付息時之持票人為納稅義務人就全部利息一次扣繳
      所得稅，並根據持票人之身分證明，依法填報扣繳憑單。」之後又有八十五年
      十月二十一日台財稅第八五一九一○六二一號函釋之扣繳對象為到期時之持有
      人，未對債券到期前之交易，賦予買受人有代為扣繳稅款之義務，因此，票、
      證券界在交易時，仍以行之有年之慣例未向前手收取稅款，而原告八十七年度
      係自行負擔且於申報時扣抵扣繳稅款一三、五五四、三七三元應無不合；惟被
      告逕以原告於利息兌領日前買回公債，前手之利息及扣繳稅款均為前手所有，
      不得抵繳應納稅款或申請退稅。原告不服，申請復查，未獲變更，提起訴願，
      又遭決定駁回，實難令原告信服，爰依法提起行政訴訟。
    2.依財政部七十五年七月十六日台財稅第七五四一四一六號函釋意旨「營利事業
      或個人買賣國內發行之公債、公司債及金融債券，買受人若為營利事業，可由
      該事業按債券持有期間，依債券之面值及利率計算利息收入」，是以原告申報
      利息收入以扣除非持有期間 (前手 )之利息認列應無不妥；又依財政部八十五
      年十月二十一日台財稅第八五一九一○六二一號函釋，無息票公債利息收入係
      「以到期時之債券持有人為扣繳對象，由扣繳義務人依規定扣繳稅款」，未明
      示若於債券到期前交易，買受人有代為扣繳稅款之義務，因此票、證券業界在
      債券買賣計算應付金額時，係循以往慣例，以票面金額及議定之溢折價加計該
      券前次領息日至交易日止依票面利率應有之利息總數全額支付，未代予扣繳所
      得稅，而公司於申報營利事業所得稅時，係以其領息時由行庫代為扣繳 (因其
      為債券持有人）之稅款扣抵應納稅額。被告以財政部二函釋，雖明示營利事業
      買賣公債，可按持有期間列報利息收入，並未規定營利事業於兩付息日間買回
      公債，按持有期間列報利息收入，即得以全期扣繳稅款抵繳其申報應納稅額；
      又依營利事業所得稅查核準則（下稱查核準則）第九十條第三款規定「三、扣
      繳他人之所得稅款，不得列為本事業之損費」等等。財政部該函釋雖未明示該
      扣繳稅款得以抵繳應納稅額，惟依其扣繳方式亦未規定不得抵繳應納稅額，且
      依第八五一九一○六二一號函未明示債券到期前之交易，買受人有代為扣繳稅
      款之義務，故亦無查核準則該條所述之扣繳他人之所得稅款之慮，原告既已遵
      照相關規定辦理，於法並無不合。
    3.被告主張：「按所得稅法第七十一條及規定，納稅義務人得以暫繳及扣繳稅款
      抵繳結算申報之應納稅額，及憑扣繳憑單抵繳稅款，惟亦限定應以自行繳納之
      稅款始有其適用，訴願人（即原告）原前手兌領之利息，依規定既不列為訴願
      人之利息收入，即該前手息部份之納稅義務人並非訴願人，訴願人自亦無從依
      所得稅法第七十一條及第九十九條規定，以該前手息之扣繳稅額抵繳自有之所
      得稅，況公法上之租稅扣抵權，非得以私經濟交易而移轉，故本件訴願為無理
      由」，前手息非為原告認列之利息收入無誤，但當原告為最後持有債券之人時
      ，兌領之利息係含前手息，但在原告自前手買入債券時，已將前手息預先支付
      予前手，且依理由一之說明，並未予以扣繳，故原告領到所有之利息時，實係
      拿回原先預付之前手息，但付款行庫卻扣繳含前手息全部之利息，故被扣繳之
      前手利息雖非屬原告應負擔，但卻由原告支付，而屬前手息之實際納稅義務人
      亦於申報所得稅時，已納所得稅，若原告無法以此部份之扣繳利息抵繳自身稅
      款，則同一所得實質上係被扣兩次所得稅，且前手息被扣繳稅款之付款人為原
      告，原告以此部份抵繳應繳付之所得稅並未產生「私經濟交易之移轉」，而係
      將非原告應負擔之所得稅退回，於法並無不合，且符合實質課稅及租稅公平原
      則。
    4.扣繳稅款本為扣繳憑單所載納稅義務人之財產，自得據以抵繳應納稅額：
      (1)查所得稅原則上由納稅義務人自動申報繳納，但為掌握所得來源，及兼顧國
        庫財源在年度進行中之均衡性，遂於所得稅法中設計扣繳制度，責成「所得
        給付人」於支付時，必須先按規定之扣繳率扣下一定稅款並代「所得人」繳
        予國庫，由「所得人」憑以抵繳申報之應納所得稅，如有剩餘，尚可取得退
        稅，由此可知，扣繳憑單所載之扣繳稅款，實係「所得人」透過「所得給付
        人」預繳予國庫之所得稅款，確屬「所得人」之財產，此核諸所得稅法第八
        十八條第一項「納稅義務人有左列各類所得者，應由扣繳義務人於給付時，
        依規定之扣繳率或扣繳辦法，扣取稅款，並依第九十二條之規定繳納之‧‧
        ‧」可茲證明。
      (2)鑑於扣繳憑單所載之扣繳稅款，全數係由扣繳憑單所載之納稅義務人所預繳
        （負擔），是所得稅法第九十九條即明定「納稅義務人於繳納暫繳稅款時，
        得憑扣繳憑單抵繳」，亦即於法律明文規定並肯定扣繳憑單所載之扣繳稅款
        確屬名義人所有；再者，由同法第七十一條及第一百條「‧‧‧稽徵機關應
        就‧‧‧應納稅額，減除‧‧‧尚未抵繳之扣繳稅額‧‧‧但（短期票券）
        利息所得之扣繳稅款‧‧‧不得減除」之規定可知，所有扣繳憑單所載之扣
        繳稅款，除短期票券利息所得之扣繳稅款不得減除外，其餘均『應』自應納
        稅額中減除，而無不得抵繳之情形存在。
    5.債券前手中途出售債券時，並未被扣繳任何稅款，被告卻主張債券前手擁有其
      持有期間之相對扣繳稅款，此舉與事實不符。就上開財政部六十四年九月四日
      台財稅第三六四四○號函釋之意旨，債券不論曾否轉讓，均僅由付息時之持票
      人（即持有債券至領息日之債券後手）有被扣繳稅款之負擔，至於債券前手，
      則無被扣繳任何稅款，自無法取得扣繳憑單，依前開所得稅法第七十一條、第
      九十九條及第一百條之規定，自始未曾取得抵繳應納稅額之權利。
    6.被告所主張之「未列入申報及核定之所得，納稅義務人不得憑扣繳憑單抵繳其
      應納稅款或申請退還」，該主張係適用於(1)有多少所得始得按扣繳率扣繳稅款
      ，無所得則不應扣繳稅款；(2)納稅義務人有取得扣繳憑單所載之全部所得總額
      ，卻怠為履行申報義務之情形。依財政部七十五年七月十六日台財稅第七五四
      一四一六號函之釋示：「營利事業‧‧‧買賣國內發行之公債‧‧‧可由該營
      利事業按債券持有期間，依債券之面值及利率計算『利息收入』‧‧‧」及所
      得稅法第二十二條「會計基礎，凡公司組織者，應採用權責發生制。」之規定
      ，依法僅取得實際持有期間之利息所得，至債券前手持有期間之利息所得則屬
      前手所有，則依被告之主張，原告僅需被扣繳實際持有債券期間之利息所得即
      為已足，而所生之申報義務亦僅止於原告所擁有之所得而未及於債券前手之利
      息所得，至為明確。然依上開財政部六十四年九月四日台財稅第三六四四○號
      函釋之意旨，付息機構不論債票有無轉讓，一律就全期利息以原告為納稅義務
      人一次扣繳並填發扣繳憑單，則原告縱使未擁有債券前手之利息所得，卻仍須
      負擔其扣繳稅款，而此即與被告之主張其之適用前提「有多少所得始得按扣繳
      率扣繳稅款，無所得則不應扣繳稅款」大相逕庭，殊無被告所稱「未列入申報
      及核定之所得，納稅義務人不得憑扣繳憑單抵繳其應納稅款或申請退還」之情
      形。
    7.原告因信賴所得稅法沿習已久之相關扣繳、抵繳之制度，而從事合法之債券買
      賣，自應受憲法信賴保護原則之保障。上述扣繳制度多年以來之運作實務，均
      未見被告甚或其他稅捐機關有不同之核定，按司法院釋字第五二五號解釋明揭
      ：「信賴保護原則攸關憲法上人民權利之保障，公權力行使涉及人民信賴利益
      而有保護之必要者，不限於授益行政處分之撤銷或廢止。」，而其理由書亦開
      宗明義闡釋：「因法治國為憲法基本原則之一，法治國原則首重人民權利之維
      護、法秩序之安定及誠實信用原則之遵守。人民對公權力行使結果所生之合理
      信賴，法律自應予以適當保障，此乃信賴保護之法理基礎。」等語。故於人民
      因相信既存之法秩序，而安排其生活或處置其財產後，則不能因嗣後法秩序或
      政策之變動，逕使其遭受不能預見之損害，以保護人民之既得權益。
  (二)被告主張之理由：
    1.查原告本期申報尚未抵繳之扣繳稅額五七、九一六、四一九元，被告初查以其
      中債券利息扣繳稅款一三、五五四、三七三元為前手所有，非屬原告所得之扣
      繳稅款，否准其抵減應納稅額，核定尚未抵繳之扣繳稅額為四四、二四七、六
      一一元。原告不服，主張給付前手利息相對之扣繳稅款一三、五五四、三七三
      元，依法自應由原告抵繳稅款或退稅等情，資為爭議。
    2.揆之所得稅法第七條第四項、第八十九條第一項第二款、第七十一條、第一百
      條第一項前段等規定，有取得利息所得者，即為納稅義務人，應主動申報利息
      所得，如符合扣繳稅額抵繳應納稅款之規定者，即可抵繳稅款，不以是否取得
      扣繳憑單為要件。則所得稅法有關利息所得，得以扣繳稅額抵繳應納稅款者，
      係以依所得稅法規定，應申報或繳納利息所得稅之「納稅義務人」而言；換言
      之，得為扣繳稅額抵繳應納稅款之對象為應將利息所得申報、繳納所得稅，為
      承擔納稅義務者為限；反之，如未申報利息所得，而未繳納利息所得稅者，則
      無扣繳稅額抵繳應納稅款之適用。
    3.又六十四年五月三十一日公布施行之「中央政府建設公債發行條例」第六條規
      定：「本公債分為甲、乙兩種。甲種公債利息所得，不免繳所得稅；乙種公債
      利息所得，免繳一部或全部所得稅，由財政部審酌發行時全部狀況擬訂，報行
      政院核定。」財政部鑑於過去發行乙種國庫券時，如在一年中有轉手多次者，
      依財政部（六二）台財稅第三八六一九號函釋，係由中央銀行將個別分段持有
      之資料移送財稅資料處理中心，憑以計算個人之所得予以課稅之情形，增加稽
      徵機關執行之困難，亦無法辦理扣繳。財政部為簡化稽徵作業及扣繳手續，遂
      於六十四年九月一日依上開條例發行甲種公債第一期債票十六億時，以六十四
      年九月四日台財稅第三六四四Ｏ號函釋：「本債票無論曾否轉讓，均應由付息
      機構，以付息時之持票人為納稅義務人（記名式者為最後記名之人）就全部利
      息一次扣繳所得稅；並根據持票人之身分證明，依法填報扣繳憑單。納稅義務
      人為中華民國居住之個人或營利事業者，應將該項利息所得，依法合併當年度
      所得申報所得稅。」就中央政府建設公債甲種債票利息，改以付息時之債票持
      有人就全部利息一次扣繳所得稅，與所得稅法第八十八條、第八十九條、第九
      十二條規定不牴觸。
    4.再者債券之買賣若於兩付息日間為之，其買賣價格中實已包括兩部分，一為取
      得債券所支付之對價，另一為未屆付息日該債券法定利息請求權之讓與價金。
      惟由於買賣債券之交易所得停徵徵，「利息所得」與「證券交易所得」如未明
      確劃分，除將造成原持有人之法定利息收益，將誤為證券交易所得免稅外，並
      將增加債券利息兌領人之利息所得，造成課稅錯誤。財政部乃於七十五年七月
      十六以台財稅第七五四一四一六號函釋，闡明營利事業應按實際情形列報利息
      收入，其債券賣出時超過購進價格及利息收入後之餘額為證券交易損益；並附
      帶說明個人因未設帳，應一律以兌領之利息併入其綜合所得稅課稅，符合所得
      稅法課稅公平之原則。因此，所謂債券「前手息」，乃為區分債券利息兌領人
      所持有債券期間申報所得之利息，及非持有（即其前手持有）期間，未申報所
      得之債券利息，而予分野界定之名詞。依上開函釋可知，前手息所得者如為營
      利事業者，應按其持有債券期間，計算利息所得課徵營利事業所得稅；惟前手
      息所得者如為個人，因前手個人既未設帳又無扣繳憑單歸課資料，其不列入綜
      合所得稅結算申報，稽徵機關亦未予核課其綜合所得稅；營利事業如係債券利
      息兌領人，僅按其持有債券期間，計算利息所得課徵營利事業所得稅，依所得
      稅法規定，亦僅就申報利息所得範圍內之扣繳稅額抵繳應納稅款，其未持有債
      券期間之其餘利息（即前手息），認非屬該營利事業之利息所得，毋庸申報，
      不課徵營利事業所得稅，因此而生之前手息扣繳稅款，自不在抵繳應納稅款之
      列。
    5.原告所稱應受憲法信賴保護原則之保障乙節，縱司法院釋字第五二五號解釋指
      「信賴保護原則不限於受益行政處分之撤銷或廢止」，惟查原告本年度之帳載
      之利息收入與扣繳憑單載記之利息所得總額並不相當，原告亦未於期末調整之
      ，並將含前手息之扣繳稅額一三、五五四、三七三元亦併同申報抵繳稅額，已
      不具誠實申報之要件，依行政程序法第一百十九條第二款規定，「對重要事項
      提供不正確資料或為不完全陳述，致使行政機關依該資料或陳述而作成行政處
      分者。」其信賴不值得保護，是本件仍無信賴保護原則之適用。再則，課稅處
      分本是確認性之行政處分，而非形成性之行政處分，其功能僅在確認人民依法
      本來即應負擔之稅捐債務，而不是因為行政處分之作成而創設出新的不利益負
      擔，既然稅捐債務自始存在，亦無所謂「信賴保護」之問題。此外，信賴保護
      所欲保護之利益，乃是不使人民因為信賴國家行政機關之作為，而受有損害。
      原告空言信賴保護，卻未具體指明課徵本稅之行政處分，會對其造成何種權利
      侵害結果。是以原告此部份主張，於法不合，亦不足以據為否定被告原處分合
      法性之正當依據。故被告否准前手息扣繳稅款一三、五五四、三七三元抵減原
      告應納稅額自無違誤，原告復執前詞爭執，仍難認有理由，核無足採。
　　理  由
一本件原告八十七年度營利事業所得稅結算申報，原列報尚未抵繳之扣繳稅款五七、
  九一六、四一九元，案經被告初查以其中前手債券利息相對之扣繳稅款一三、五五
  四、三七三元，為前手所有，原告購入債券之價款，應按減除前手利息之扣繳稅款
  後之餘額給付前手，原告按全額給付，其代付他人之扣繳稅款，非屬原告本身應繳
  之稅款，乃否准系爭扣繳稅款一三、五五四、三七三元抵減原告之應納稅額，核定
  尚未抵繳之扣繳稅額為四四、二四七、六一一元。原告不服，循序申請復查、提起
  訴願，遞遭駁回，復起訴主張其得以前手息扣繳稅款抵繳應納稅款，詳如其起訴狀
  事實欄所載理由等語。而核原處分及訴願決定無非以：扣繳他人之所得稅款不得列
  為本事業之損費，為營利事業所得稅查核準則第九十條第三款所規定。另「營利事
  業或個人買賣國內發行之公債、公司債及金融債券，買受人若為營利事業，可由該
  事業按債券持有期間，依債券之面值及利率計算『利息收入』，如其係於兩付息日
  間購入債券並於取息前出售者，則以售價減除其購進該債券之價格及依上述計算之
  利息收入後之餘額作為其證券交易損益。買受人若為個人，因個人一般多未設帳，
  應一律以其兌領之利息金額併入其當期綜合所得稅課徵。」為財政部七十五年七月
  十六日台財稅第七五四一四一六號函所明釋。本件原告買回債券兌領之系爭利息及
  扣繳稅款均為前手所有，其本身既無該項所得，縱扣繳憑單以原告之名義開立，亦
  非扣繳稅款之實際納稅義務人，依實質課稅原則，自不得以之抵繳應納稅額或申請
  退稅。至所得稅法第一百條係對稅款退補程序之相關規定，尚難執為系爭扣繳稅款
  申請退還之依據，並以被告雖否准抵繳應納稅額，惟同額轉入債券成本核認在案，
  自無不當等語，為其論據。
二惟租稅法所重視者，應為足以表徵納稅能力之經濟事實，而非其外觀之法律行為，
  故在解釋適用稅法時，所應根據者為經濟事實，不僅止於形式上之公平，應就實質
  上經濟利益之享受者予以課稅，始符實質課稅及公平課稅之原則。查系爭債券附條
  件買回之交易，原告形式上出售債券予客戶，並不考慮該債券之票面利息及市價，
  僅協議於一段期間以約定利率（非票面利率）計算之本利和，向客戶買回債券；而
  「債券實體」則交由賣方特約之金融機構代為保管，由該金融機構出具「債券存摺
  」辦理交割。在法律形式上，雖與一般買（賣）斷交易相同，唯一差異在於另有「
  買回」之約定。然就經濟事實而言，判斷系爭債券附條件買回交易為「融資」或「
  買賣」行為，應依其交易實質為準，不得拘泥於書面契約所用之辭句。凡投資債券
  之買賣雙方，其與債券本身有關之報酬與風險，諸如債券票面利息之歸屬，利率波
  動之風險等，倘未發生由賣方移轉於買方之效果，則不生「買賣」之實質，而係以
  債券作為擔保之「融資」行為；即買方融資予賣方，賣方則支付融資利息予買方（
  中華民國會計研究發展基金會八十年十月二十九日（八○）基秘字第一四四號函參
  照）。本件原告從事系爭債券附條件買回交易，如前所述，債券之報酬與風險並未
  移轉於買方，其經濟事實為「融資」行為。則原告所得除按債券票面利率計算持有
  期間之利息收入外，如有因融資交易所賺取票面利率與約定利率間之利息差額，即
  應核實認列利息所得，予以課稅。被告所舉財政部七十五年七月十六日台財稅第七
  五四一四一六號函釋，既謂：「營利事業或個人『買賣』國內發行之公債、公司債
  及金融債券，買受人若為營利事業，可由該事業按債券持有期間，依債券之面值及
  利率計算『利息收入』，．．．。」，係就債券單純買賣而為立論。對於系爭債券
  附條件買回交易，其具融資性質者，應無適用之餘地。本件原處分囿於上開函釋，
  僅就原告持有債券期間之利息收入核定所得，對於原告上述實質上之所得未予究明
  ，尚非符合實質課稅原則之本旨。
三按「憲法第十九條規定人民有依法律納稅之義務，固係指人民有依據法律所定之納
  稅主體、稅目、稅率、納稅方法及納稅期間等項而負納稅義務之意，然課人民以繳
  納租稅之法律，於適用時，該法律所定之事項若權利義務相關連者，本於法律適用
  之整體性及權利義務之平衡性，當不得任意割裂適用。」業經司法院釋字第三八五
  號解釋在案。又「納稅義務人有左列各類所得者，應由扣繳義務人於給付時，依規
  定之扣繳率或扣繳辦法，扣取稅款，並依第九十二條規定繳納之︰一、．．．二、
  機關、團體、事業或執行業務者所給付之薪資、利息、．．．。」為行為時所得稅
  法第八十八條所明定。故利息所得者，應由扣繳義務人於給付時，扣取稅款，並將
  所扣稅款向國庫繳納；又依同法第七十一條第一項前段、第九十九條及第一百條之
  規定，扣繳稅款於結算申報時當可用以抵繳應納稅額；此為義務與權利相互關連之
  規定，不容割裂適用。另財政部六十四年九月四日台財稅第三六四四○號函釋：「
  主旨：中央政府建設公債甲種債票之利息，應由付息機構於付息時，按照所得稅法
  第八十八條、第八十九條、第九十二條及各類所得扣繳率表等規定，扣繳利息所得
  稅款，並以付息時債票持有人為納稅義務人，向稽徵機關填報扣繳憑單，並依同法
  第九十四條規定，將扣繳憑單填送納稅義務人。說明：二、本債票無論曾否轉讓，
  均應由付息機構，以付息時之持票人為納稅義務人（記名式者為最後記名之人）就
  全部利息一次扣繳所得稅；並根據持票人之身分證明，依法填報扣繳憑單。納稅義
  務人為中華民國居住之個人或營利事業，應將該項利息所得，依法合併當年度所得
  申報所得稅。」本件原告為系爭債券付息時之持票人，因上開財政部六十四年九月
  四日台財稅第三六四四○號函釋，遭強制課以系爭全部利息扣繳稅款之義務，既依
  法律之形式；而於結算申報時，被告竟主張原告雖被扣繳系爭稅款但非實際納稅義
  務人，否准扣繳稅款抵繳應納稅額之權利，反採經濟之事實。對於同一系爭所得，
  權利義務相關連之事項，而為不同認定，並均以不利於原告者為其準據，顯然割裂
  適用法律，揆諸前開司法院釋字第三八五號解釋及說明，即有可議。
四次按「涉及租稅事項之法律，其解釋應本於租稅法律主義之精神，依各該法律之立
  法目的，衡酌經濟上之意義及實質課稅之公平原則為之。」復經司法院釋字第四二
  ○號解釋在案。上開解釋固然肯定實質課稅原則在稅法之適用，但亦闡明在適用上
  仍應嚴守租稅法律主義。又「納稅義務人應於每年二月二十日起至三月底止，填具
  結算申報書，向該管稽徵機關，申報其上一年度內構成綜合所得總額或營利事業收
  入總額之項目及數額，以及有關減免、扣除之事實，並應依其全年應納稅額減除暫
  繳稅額、尚未抵繳之扣繳稅額及可扣抵稅額，計算其應納之結算稅額，於申報前自
  行繳納。但短期票券利息所得之扣繳稅款，不得減除。」為行為時所得稅法第七十
  一條第一項所明定（現行法於同條項但書增列：「營利事業獲配股利總額或盈餘總
  額所含之可扣抵稅額」，不得減除）。故扣繳之稅款，除所得稅法第七十一條第一
  項但書所列舉或法律別有規定者外，可於結算申報時，抵繳應納稅額。是則本於租
  稅法律主義之精神，扣繳稅款既為公法上明定納稅義務人之租稅抵稅權，除法律別
  有規定外，自不得以實質課稅為由，否准納稅義務人抵繳應納稅額。本件原告從事
  系爭債券附條件買回之交易，為付息時之債票持有人，依前開財政部六十四年九月
  四日台財稅第三六四四○號函謂：「．．．應由付息機構於付息時，按照所得稅法
  第八十八條、第八十九條、第九十二條．．．扣繳利息所得稅款，並以付息時債票
  持有人為『納稅義務人』」，既已肯認原告為所得稅法第八十八條之納稅義務人，
  即非營利事業所得稅查核準則第九十條第三款所指「扣繳他人之所得稅款」者。況
  所得稅法又無除外規定，自應可用以抵繳應納稅款；乃被告以實質課稅為由，否定
  原告為實際納稅義務人，進而否准其租稅抵稅權，顯然添加法律所無之限制，違反
  租稅法律主義，亦非適法。
五綜上所述，原處分（復查決定）自有可議，訴願決定，未予糾正，亦有疏漏，原告
  執以指摘，非無理由，爰將原處分及訴願決定均予撤銷，由被告另為適法之處分，
  以昭折服。
六據上論結，本件原告之訴為有理由，爰依行政訴訟法第九十八條第三項前段，判決
  如主文。
中　　　華　　　民　　　國　　九十一　　年　　 十一 　　月　　　六　　　日
                 　　　　　 臺 北 高 等 行 政 法 院  第 一 庭
                                           審 判 長  法  　官　王立杰
                                         　          法  　官　曹瑞卿
                                         　          法  　官　黃本仁
右為正本係照原本作成。
如不服本判決，應於送達後二十日內，向本院提出上訴狀並表明上訴理由，如於本判
決宣示後送達前提起上訴者，應於判決送達後二十日內補提上訴理由書（須按他造人
數附繕本）。
中　　　華　　　民　　　國　　九十一　　年　　 十一 　　月　　　七　　　日
  　　　　　　　　　　　　　　　　　　　　　　　　　 書 記 官　姚國華
